【裁判字號】    99,上易,1772
【裁判日期】    991111
【裁判案由】    傷害
【裁判全文】
臺灣高等法院刑事判決                99年度上易字第1772號
上  訴  人
即  被  告  乙○○
選任辯護人  李文欽律師
            俞兆年律師
上列上訴人即被告因犯傷害罪案件，不服臺灣臺北地方法院99年
度易字第351號，中華民國99年6月30日第一審判決（起訴案號：
臺灣臺北地方法院檢察署98年度偵字第27628號），提起上訴，
本院判決如下：
    主  文
原判決撤銷。
乙○○傷害人之身體，處拘役貳拾日，如易科罰金，以新臺幣壹
仟元折算臺日。
    事  實
一、乙○○與陳文鑾係隔壁鄰居，分別居住在臺北市○○區○○
    路四段170號10樓之1及同路段168號10樓之1。乙○○於民國
    98年9月30日上午9時40分許，因故與陳文鑾在上址10樓之樓
    梯間發生口角，竟基於傷害之犯意，出手拉扯陳文鑾之手部
    ，致陳文鑾受有左手腕抓傷0.6×0.5公分之傷害，而陳文鑾
    所僱用之外傭甲○○(Nguyen Thi Nga)見狀上前欲將二人分
    開，乙○○亦基於上開傷害之犯意，徒手用力拉址甲○○之
    手臂，致甲○○右前臂受有3×0.3、2×0.3、1×0.5、2 ×
    0.2、2.5×0.2、2.5×0.3公分及左前臂7×0.2公分瘀傷之
    傷害。
二、案經被害人陳文鑾、甲○○訴由臺北市政府警察局大安分局
    移送臺灣臺北地方法院檢察署檢察官偵查起訴。
    理  由
壹、程序部分：
一、證人陳文鑾、甲○○、鍾敏麟、蔡福倖證述之證據能力：
（一）於警詢時所為陳述之證據能力：
      按被告以外之人於審判外之言詞或書面陳述，除法律有規
      定者外，不得作為證據，刑事訴訟法第159 條第1 項定有
      明文。本件證人陳文鑾、甲○○、鍾敏麟、蔡福倖於警詢
      時之陳述，係被告以外之人於審判外之陳述而屬傳聞證據
      ，被告暨辯護人於本院並已否認上開陳述之證據能力，且
      該等陳述亦不具備刑事訴訟法第159條之2、第159條之3、
      第159條之4所定例外具有證據能力之情形，則依前揭規定
      ，上列證人於警詢中之陳述，均無證據能力。
（二）於偵查中所為證述之證據能力：
      按被告以外之人於偵查中向檢察官所為之陳述，除顯有不
      可信之情況者外，得為證據，刑事訴訟法第159 條之1第2
      項定有明文。所謂不可信性之情況，法院應審酌被告以外
      之人於陳述時之外在環境及情況，例如陳述時之心理狀況
      、有無受到外力干擾等，以為判斷是否有形式上顯然不可
      採信之依據。查證人陳文鑾、甲○○、蔡福倖於偵查中所
      為之證述，固為被告以外之人於審判外之陳述，俱屬傳聞
      證據，惟彼等於檢察官偵查時，係以證人之身分陳述，並
      經告以具結義務及偽證處罰，命證人朗讀結文後具結，有
      卷附上開偵訊筆錄及證人結文在卷可參（見98年度偵字第
      27628 號卷第29頁至第33頁），係於負擔偽證罪之處罰心
      理下而為證述，並以具結擔保其供述之真實性，又無受其
      他不當外力干擾之情形，參諸實務運作時，檢察官於偵查
      中向被告以外之人所取得之陳述，原則上均能遵守法律規
      定，不致違法取供，其可信性極高，揆諸上揭法條規定，
      證人陳文鑾、甲○○、蔡福倖於偵查中向檢察官所為之證
      述，查無顯不可信之情況，自均有證據能力。
二、按除顯有不可信之情況外，從事業務之人於業務上或通常業
    務過程所須製作之紀錄文書、證明文書。刑事訴訟法第 159
    條之4 定有明文。卷附臺北縣立醫院驗傷診斷書、臺北市立
    聯合醫院仁愛院區之驗傷診斷書，係告訴人於98 年9月30日
    分別前往醫院就診，醫師經由其專業診斷，所書立之證明書
    ，查無顯不可信之情況，自均有證據能力。
貳、實體部分：
一、訊據被告乙○○固坦承有於前開時地與告訴人陳文鑾發生爭
    執，惟矢口否認有何傷害犯行，辯稱：伊沒有抓陳文鑾，也
    沒有為將甲○○與陳文鑾分開而拉甲○○云云。經查：
  (一)被告於偵查中先供陳：陳文鑾想要抓伊，但沒抓到，伊出手
    推開，而甲○○係從左側出手抓伊，伊有推開(見偵卷第 23
    頁) 、因陳文鑾及甲○○都要打伊，故伊有推陳文鑾及甲○
    ○等語(見偵卷第30頁) ，並於原審99年度簡字第186號訊問
    時供稱：伊有與陳文鑾爭吵拉扯，後來甲○○出來，伊三人
    就拉扯在一起等語，嗣被告於原審99 年4月19日準備程序中
    改稱：伊沒有動手，且甲○○沒有攻擊伊並將伊與陳文鑾分
    開云云；再於本院準備程序中稱：告訴人陳文鑾罵伊神經病
    ，伊都沒有告她，因為伊不和這個年輕人一般見識，她罵了
    伊之後進電梯間，伊認為不可以罵人就離開，她的佣人拉住
    了伊手，伊根本就沒有碰到她，也沒有抓到她云云（見本院
    卷第29頁）。其前開供述前後不一，則其嗣後改稱之詞，是
    否實在，已有可疑。
  (二)又告訴人陳文鑾於偵查中證稱：伊出門時，被告說伊在他家
    門口擦鞋，伊稱沒有，並與被告發生口角，嗣外傭甲○○及
    蔡福倖就出來，甲○○擋在伊面前，被告仍出手要打伊，抓
    傷了甲○○，伊就趕快進電梯，被告又追到手扶梯推伊，伊
    左手腕的傷是被告推抓時左手伸起來擋而受傷等語，其於原
    審審理時證稱：伊要出門時，被告出來說伊在他門口擦鞋，
    伊說是外勞擦的，被告不讓伊走，被告有抓伊，因伊當天穿
    長袖，所以抓傷不明顯，外勞看到伊被打，就擋在伊前面，
    被告用手抓打外勞，外勞的傷勢比較明顯，因她穿短袖，後
    來伊進入電梯，被告又著進來打，隔壁的蔡福倖才出來拉被
    告，伊才可以從電梯出來，被告又跟著出來打伊，後來鍾敏
    麟上來看時，被告已停止，伊就趕快離開，因被告打的時間
    很長，伊無法確定左手腕的傷是哪一個階段造成的，但確係
    被告推抓時左手伸起來擋而受傷等語，前後一致，核與告訴
    人甲○○於偵查中證稱：被告因質疑陳文鑾在其門口擦鞋而
    發生口角，被告有推陳文鑾，並打陳文鑾手臂，伊要將被告
    與陳文鑾分開，被告又用手抓伊手臂，陳文鑾準備搭電梯要
    離開時，被告仍打，隔壁公司的員工有3 人出來等語，及告
    訴人甲○○於原審審理中證稱：雇主陳文鑾問伊是否在被告
    家那裡擦鞋子的事，被告與陳文鑾為此事發生爭吵，嗣被告
    動手推陳文鑾，又抓又推的，因陳文鑾穿著長袖，所以只有
    手腕部分受傷比較明顯，惟陳文鑾均未還手，伊會受傷是因
    為當天穿著短袖，而伊擋在陳文鑾前面，被告想把伊與陳文
    鑾分開，而抓並用力拉開所造成，後來陳文鑾按電梯要下去
    ，被告又要進電梯打陳文鑾，那時有1個先生及2位女士跑出
    來勸架，陳文鑾從電梯出來，被告又打陳文鑾，有1 位管理
    員上來後，陳文鑾才去上班，伊的手臂有被抓時有紅紅的，
    去檢驗時有瘀青的顏色等語相符。佐以證人蔡福倖於原審審
    理中證稱：伊聽到外面有爭吵聲，出去伊看見陳文鑾要進電
    梯，被告拉著陳文鑾不讓其進電梯，伊有用手將他們雙方分
    開，伊公司的小姐要出來看，伊叫他們不要出來等語（見原
    審卷第79-82 頁），應認被告乙○○確有抓拉告訴人陳文鑾
    ，並拉扯告訴人甲○○2 人明確。更且，告訴人陳文鑾既急
    欲搭電梯離去，即表示不願再與被告爭執，而被告不願告訴
    人陳文鑾離去，並為拉扯之行為，告訴人陳文鑾伸手擋而造
    成受傷，告訴人甲○○復要將被告與陳文鑾分開，被告再與
    甲○○發生拉扯，被告有傷害之犯意甚明。被告嗣後辯稱之
    詞，核屬事後卸責之詞，要非可採。
  (三)此外，復有告訴人陳文鑾、甲○○提出之臺北縣立醫院驗傷
    診斷書、臺北市立聯合醫院仁愛院區之驗傷診斷書在卷可稽
    ，其上記載之傷勢，亦與告訴人陳文鑾、甲○○所為證述受
    傷情節吻合。雖告訴人甲○○之診斷證明書記載之瘀傷與其
    所述是抓傷不甚相符，然以告訴人甲○○於原審審理中證稱
    ：伊剛開始被抓是紅紅的，檢驗時已有瘀青的顏色，伊的瘀
    傷是被告有用力按捏才拉所造成等語( 見原審卷第56、58頁
    ) 觀之，告訴人甲○○已明確證稱其瘀傷是出於被告拉址時
    用力按捏所造成，核與告訴人甲○○所為之抓傷造成皮膚紅
    紅的係屬二事，而驗傷診斷書上未記載告訴人甲○○抓傷之
    傷害，亦僅屬未能證明被告確有抓傷告訴人阮秀娥之情，尚
    不能以為認定被告乙○○未以拉址之方式造成告訴人甲○○
    瘀傷之傷害。且被告既為將告訴人甲○○自告訴人陳文鑾前
    面拉離，而拉扯被告甲○○，自有造成被告甲○○瘀傷之可
    能。況一般人在遭人用力按捏拉址時，瘀青並不會馬上顯現
    ，而告訴人甲○○於受傷後約1 小時驗傷( 觀諸該驗傷診斷
    書上記載檢驗日期為為98年9 月30日上午10時55分) 始出現
    瘀青，亦未有何違反常情之處。
  (四)至於告訴人甲○○如何從家中出來乙節，告訴人甲○○與陳
    文鑾之證述之內容並不符，然告訴人甲○○與陳文鑾就被告
    如何傷害其等2 人各節證詞已互核相符。告訴人甲○○如何
    從家中出來，與本件犯罪事實無關，自不能僅以此節而認告
    訴人2人所為前開證述全部不可採。
  (五)綜上所述，被告所辯並未傷害告訴人2 人云云，係屬卸責之
    詞，尚非可取。本件事證明確，被告之犯行堪以認定，應依
    法論科。
二、核被告所為，係犯刑法第277條第1項之傷害罪。被告一傷害
    行為侵害2 法益，為想像競合犯，依刑法第55條前段論以一
    罪並從一重處斷。原審以被告上開事實事證明確，予以論罪
    科刑，固非無見，惟查：被告基於一傷害犯意，侵害告訴人
    2 人法益，原審未予敘明，尚有未合。被告上訴否認犯行，
    雖無理由，惟原判決既有上開可議之處，自應由本院將原判
    決予以撤銷改判。爰審酌被告因細故，以拉扯方式傷害他人
    ，固非可取，惟其並無前科，有本院被告前案紀錄表在卷可
    資，未有不良素行，且其年事已高，兼衡其品行、犯罪之動
    機、目的、手段、被害人所受傷害程度、所受之刺激等一切
    情狀，量處如主文第2 項所示之刑，並諭知易科罰金之折算
    標準。
三、另聲請簡易判決處刑意旨認被告乙○○於前開時地，基於前
    開傷害之犯意出手毆打告訴人陳文鑾之胸部，亦涉犯刑法第
    277條第1項之傷害罪嫌。公訴人此部分雖以告訴人陳文鑾之
    證述及證人甲○○之證述為主要論據。然告訴人陳文鑾所提
    出之臺北縣立醫院驗傷診斷書上並未記載有何關於該部位所
    受傷害之情形，並無證據證明陳文鑾胸部受有傷害，自亦不
    能以傷害罪責相繩，本應為無罪之諭知，然此部分倘成立犯
    罪，與上開有罪部分具有接續犯之實質上一罪關係，爰不另
    為無罪之諭知。
四、又辯護人於本院復聲請證人即告訴人陳文鑾作證（見本院卷
    第29頁），惟證人陳文鑾業己於偵查及原審審理中證述明確
    ，本院認無再行詰問之必要，併予敘明。
據上論斷，應依刑事訴訟法第369條第1項前段、第364條、第299
條第1項前段，刑法第55條前項、第277條第1項、第41條第1項前
段，刑法施行法第1條之1，判決如主文。
本案經檢察官何明楨到庭執行職務。
中    華    民    國    99    年    11    月    11    日
            刑事第十九庭  審判長法  官  鄧振球
                                法  官  彭幸鳴
                                法  官  潘翠雪
以上正本證明與原本無異。
不得上訴。
                                書記官  朱家賢
中    華    民    國    99    年    11    月    11    日
附錄本案論罪科刑法條全文
中華民國刑法第277條（普通傷害罪）
傷害人之身體或健康者，處3年以下有期徒刑、拘役或1千元以下
罰金。
犯前項之罪因而致人於死者，處無期徒刑或7 年以上有期徒刑；
致重傷者，處3年以上10年以下有期徒刑。

司法院資訊處製作；財團法人民間司法改革基金會備份。
